【裁判字號】    98,交上訴,2464
【裁判日期】    990518
【裁判案由】    業務過失致死
【裁判全文】
臺灣高等法院臺中分院刑事判決      98年度交上訴字第2464號
上  訴  人  臺灣臺中地方法院檢察署檢察官
被      告  丙○○
選任辯護人  熊賢祺律師
            溫令行律師
上列上訴人因被告業務過失致死案件，不服臺灣臺中地方法院98
年度交訴字第64號中華民國98年10月7日第一審判決（起訴案號
：臺灣臺中地方法院檢察署98年度偵續字第27號），提起上訴，
本院判決如下：
    主  文
原判決撤銷。
丙○○從事業務之人，因業務上之過失致人於死，處有期徒刑陸
月，如易科罰金，以新臺幣壹仟元折算壹日。
    事  實
一、丙○○為統聯客運股份有限公司(以下簡稱統聯公司)之司機
    ，以駕駛營業大客車為業，為從事駕駛業務之人。其於民國
    97年8月25日，駕駛車號689-FA號營業大客車，沿臺中市○
    區○○路由自由路往興中街方向行駛，於同日上午9時26 分
    許，行近臺中市○○路與三民路交岔路口時，原應注意該處
    人車擁擠，應減速慢行，作隨時停車之準備，且應注意車前
    狀況，並隨時採取必要之安全措施；而依當時天候晴、日間
    自然光線、路面乾燥、無缺陷、道路無障礙物、視距良好等
    情形，亦無不能注意之情形。乃丙○○於通過上開路口時，
    未減速慢行，亦疏於注意車前狀況，適林文婷騎乘車號319-
    CBC號普通重型機車，沿臺中市○區○○路由中山路往成功
    路方向行駛，本應注意行駛至交岔路口，應遵守燈光號誌，
    依當時號誌正常等情形，亦無不能注意之情形，竟疏於注意
    ，貿然闖越紅燈，而於同日上午9時26分37秒，丙○○駕駛
    之營業大客車左前車頭撞擊林文婷之機車，致林文婷人、車
    倒地。丙○○於撞擊後，未即時煞車，導致該營業大客車拖
    行林文婷及其所騎乘之機車達27.9公尺，直至交岔路口後，
    始行煞車停止，造成林文婷所騎乘之機車燒燬，林文婷因而
    受有顱腦損傷、胸部挫傷、下肢骨折等傷害，經送醫後，延
    至同日上午11時15分許，不治死亡。
二、案經林文婷之父乙○○告訴及臺灣臺中地方法院檢察署檢察
    官自動檢舉偵查起訴。
    理  由
壹、程序部分：
    本案以下所引用之證據，檢察官、被告及其辯護人迄本院言
    詞辯論終結前均無異議，且本院審酌該等證據作成之情況，
    並無違法取證或陳述人非基於自由意願所為陳述之瑕疵，認
    為均適於為本案認定事實之依據，依刑事訴訟法第159條之5
    之規定，均有證據能力，合先敘明。
貳、實體部分：
一、訊之被告丙○○，坦承其為統聯公司司機，平日以駕駛營業
    大客車為業，於上開時地與林文婷騎乘之機車相撞，致林文
    婷人車倒地、燒燬，傷重不治死亡等情，惟否認有過失致人
    於死之犯行，辯稱：伊通過該路口時為綠燈，當時時速約為
    47公里，並無超速，看過左右兩邊，車子都停了，才開過去
    ，看到被害人闖紅燈急駛過來時，距離約10公尺左右，雖立
    即踩煞車，並將方向盤往右打，仍無法立即煞停，已經閃不
    開，並無過失云云。
二、經查：
(一)被告係統聯客運之司機，於97年8月25日9時26分37秒許，駕
    駛68 9-FA號營業大客車，在台中市○○路與三民路交岔路
    口，與被害人林文婷騎乘之319-CBC號機車發生交通事故，
    致被害人因此受有顱腦損傷、胸部挫傷、下肢骨折之傷害，
    送醫不治死亡等情，業據被告丙○○供承不諱，並經告訴人
    乙○○指訴甚詳，復有道路交通事故現場圖、道路交通事故
    調查報告表(一)(二)、現場照片、相驗屍體證明書、驗斷書等在
    卷可稽。
(二)證人即案發當時坐在統聯客運之乘客侯建州於警詢時證稱：
    當時客運駕駛是按照號誌行進，客運過路口馬上聽見撞擊肇
    事聲音等語(見相驗卷第52頁反面)；另證人余清美證稱：案
    發當時三民路號誌是紅燈，中正路號誌是綠燈，機車是闖紅
    燈，在路口與統聯客運發生車禍等語(見相驗卷第56頁)。據
    此，被害人林文婷騎乘機車，行駛至上開交岔路口時，因闖
    紅燈而與被告所駕駛之大客車發生交通事故，應堪認定。
(三)本件經送臺灣省臺中市區車輛行車事故鑑定委員會鑑定，該
    會依據前揭證人侯建州、余清美之證詞，認被害人林文婷闖
    紅燈進入路口，無路權，為肇事原因，被告丙○○遵照號誌
    指示，有路權絕對優先，無肇事因素，有該委員會97年10月
    15日中市行字第0975403136號函附之分析意見可稽(見偵字
    卷第10-11頁)；而臺灣省車輛行車事故覆議鑑定委員會亦持
    相同結論，有該委員會97年11月19日覆議字第0976204358號
    函可憑(見偵字卷第13頁)。
(四)本件交通事故之發生，因被害人林文婷闖紅燈所肇致，雖經
    鑑定其有肇事原因。惟被告丙○○於本件交通事故中，是否
    亦有過失？則為本院所須探究者。本院查：
    1.按汽車行駛時，駕駛人應注意車前狀況，並隨時採取必要
      之安全措施，道路交通安全規則第94條第3項定有明文；
      又行經人車擁擠處所，應減速慢行，作隨時停車之準備，
      亦為同規則第93條第1項第2款所明定。依當時天候晴、日
      間自然光線、路面乾燥、無缺陷、道路無障礙物、視距良
      好等情形，有道路交通事故調查報告表(一)(二)可憑，亦無不
      能注意之情形。
    2.被告丙○○當日駕駛統聯客運大客車，自臺中火車站出發
      ，行經中正路抵三民路口，該路段速限為時速50公里，而
      被告當時之時速為47公里，固經證人即負責行車紀錄器進
      口銷售及分析報告之樺崎實業股份有限公司(以下簡稱樺
      崎公司)負責人丁現昌結證屬實(見偵續卷第18頁)。惟據
      樺崎公司就被告當天駕駛689-FA大客車之行車紀錄紙分析
      報告書(見偵字卷第4頁)，其最後三欄記載為：「9時25
      分48秒、時速0公里，9時26分9秒、時速43公里，其間21
      秒、行駛125公尺。9時26分9秒、時速43公里，9時26分
      21秒、時速40公里，其間12秒、行使138公尺。9時26分
      21秒、時速40公里、9時26分37秒、時速47公里，其間16
      秒、行駛193公尺。」此為該車最後一次停車後，重新啟
      動行駛至撞擊發生事故之「速度移行」狀況。依該數據顯
      示，被告於撞擊前49(21＋12＋16)秒間，速度均維持在時
      速40公里以上，尤以最後撞擊前16秒內，更從時速40公里
      加速至47公里，而於撞擊點之時速47公里為最高。按本件
      發生事故之台中市○○路與三民路交岔路口，係屬市區○
      ○地段，平日交通、人潮往來頻繁，為人車擁擠之處所，
      尤以每日上班時段為盛。被告於上班時段，駕駛大客車行
      經該路口，依前揭規定，本應減速慢行，作隨時停車之準
      備，卻反而加速行駛，致於被害人闖紅燈時，無法即時停
      車，顯違前開規定。
    3.依據臺灣省臺中市市區車輛行車事故鑑定委員會98年8月
      28日中市行字第0985402480號函(見第一審卷第56-57頁)
      內之說明：「駕駛人反應時間目前我國各行車事故鑑定委
      員會多以0.75秒為計，我國一般道路速限(快車道)50公里
      ，於此情況『反應距離』為10.4公尺，煞車距離最多14.1
      公尺(係以瀝青、乾燥、三年以上路面為計，若係新築路
      面11.5公尺，一至三年13.0公尺)，兩者合計為24.5公尺
      。」而依道路交通事故現場圖(見相驗卷第12頁)顯示，事
      故發生後，車即被害人之機車卡在車即被告大客車之
      車頭下，被推遺留「車刮地痕長27.9公尺」、「車煞
      車痕5.4公尺」重疊其間。則被告之大客車左前車頭於撞
      擊被害人之機車後，在其車頭受有機車之阻力下，仍撞推
      、遺留有27.9公尺之刮地痕，此長度亦為被告所駕大客車
      自撞擊至煞停之距離，顯較前揭委員會函敘之「反應距離
      」與「煞車距離」合計之24.5公尺為長；且被告駕駛之大
      客車，在發生撞擊前，並無煞車痕，直至交岔路口後，始
      見煞車痕，煞車痕亦僅5.4公尺，顯見其於撞擊機車前後
      ，並未即刻煞車。況被告丙○○亦自承：其於10公尺前就
      看到被害人之機車過來(相驗卷第39頁、偵續卷第18頁)，
      此距離與前揭委員會函敘之反應距離10.4公尺，亦屬相當
      ；則被告於此反應距離之時間後，應可即刻煞車，減輕撞
      擊力道，以避免事故發生或減免傷亡。乃被告未注意車前
      狀況，復未能即時煞車，採取必要之安全措施，其於事故
      之發生，顯亦有過失。
    4.按汽車駕駛人對於防止危險發生之相關交通法令之規定，
      業已遵守，並盡相當之注意義務，以防止危險發生，始可
      信賴他人亦能遵守交通規則並盡同等注意義務，若因此而
      發生交通事故，方得以信賴原則為由免除過失責任，最高
      法院84年台上字第5360號著有判例。本件交通事故，被害
      人林文婷雖因闖紅燈而有肇事原因，但被告既亦有過失，
      業如前述，依前揭判例意旨，其即無援引「信賴原則」為
      由免除責任可言。台灣省台中市區車輛行車事故鑑定委員
      會鑑定結果，僅以有無路權作為認定被告無肇事因素之惟
      一依據，台灣省車輛行事事故覆議鑑定委員會覆議結果，
      亦同此認定。惟均未詳細參酌本件肇事之其他相關事證，
      綜合判斷雙方駕駛人是否可能防免本件事故之發生，所為
      之結論，即難免失衡，尚不足以作為有利於被告之論據，
      附此敘明。
    5.綜上所述，本件交通事故之發生，被告亦有過失責任。其
      過失行為與被害人林文婷之死亡，並有相當因果關係。被
      告前揭所辯，係屬卸責之詞，不足採信。本案事證明確，
      被告之犯行，洵堪認定。
三、按刑法上所謂業務，係指以反覆同種類之行為目的之社會活
    動而言，被告丙○○為統聯公司之司機，以駕駛營業大客車
    為業，為從事駕駛業務之人。核被告所為，係犯刑法第276
    條第2項之業務過失致死罪。
四、原審未加詳查，而為被告無罪之諭知，檢察官上訴意旨，以
    前揭事證指摘原判決不當，為有理由，應由本院將原判決撤
    銷改判。爰審酌被告素行良好，駕駛營業大客車，行經交岔
    路口，未能謹慎、減速，肇生事故，被害人闖紅燈，過失責
    任較重，被告疏於注意，過失責任較輕，肇致被害人車毀人
    亡，損害甚距，民事部分因金額有差距，尚未賠償，被告犯
    後仍未能完全坦承之態度等一切情狀，量處如主文第二項所
    示之刑，並諭知易科罰金之折算標準。
據上論斷，應依刑事訴訟法第369條第1項前段、第364條、第299
條第1項前段，刑法第276條第2項、第41條第1項前段，刑法施行
法第1條之1，判決如主文。
本案經檢察官甲○○到庭執行職務。
中    華    民    國    99    年    5    月    18    日
            刑事第十一庭  審判長法  官  郭  同  奇
                                法  官  陳  慧  珊
                                法  官  洪  曉  能
以上正本證明與原本無異。
如不服本判決應於收受送達後十日內向本院提出上訴狀，其未敘
述上訴之理由者並得於提起上訴後十日內向本院補提理由書（均
須按他造當事人之人數附繕本）「切勿逕送上級法院」。
                                書記官  林  明  冬
中    華    民    國    99    年    5    月    18    日
附錄論罪科刑法條
中華民國刑法第276條
因過失致人於死者，處 2 年以下有期徒刑、拘役或 2 千元以下
罰金。
從事業務之人，因業務上之過失犯前項之罪者，處 5 年以下有
期徒刑或拘役，得併科 3 千元以下罰金。

司法院資訊處製作；財團法人民間司法改革基金會備份。
